臺灣高等法院民事判決
107年度重勞上字第38號
上  訴  人           
即被上訴人  林家禛  
訴訟代理人  陳豪杉律師
上  訴  人         
即被上訴人  沈婉君  
            賴慧如  
            黃素芬  

上三人共同
訴訟代理人  陳志勇律師
被上訴人即
上  訴  人  財團法人桃園縣私立啟新社福會

特別代理人  劉彥良律師
訴訟代理人  丁俊和律師
上列當事人間確認僱傭關係存在等事件，兩造對於中華民國107
年3月31日臺灣桃園地方法院105年度重勞訴字第3號第一審判決
均提起上訴，上訴人即被上訴人林家禛、沈婉君、賴慧如及黃素
芬並為訴之追加，本院於109年4月21日言詞辯論終結，判決如下
：
    主      文
原判決主文第一項，及關於：㈠駁回甲○○、丁○○及丙○○後開第二
、三、四、五項之訴及第三、四、五項假執行之聲請、㈡命財團
法人桃園縣私立啟新社福會給付乙○○薪資及提撥勞工退休金至乙
○○之勞工退休金個人專戶及該部分假執行之宣告，暨除確定外之
訴訟費用裁判均廢棄。
確認甲○○、丁○○及丙○○與財團法人桃園縣私立啟新社福會間僱傭
關係存在。
財團法人桃園縣私立啟新社福會應再分別給付甲○○、丁○○及丙○○
如附表一編號2、3、4「上訴範圍」之「給付薪資數額」欄所示
金額。
財團法人桃園縣私立啟新社福會應自民國一百零五年七月一日起
至甲○○、丁○○及丙○○各復職前一日止，按月於次月一日分別再給
付甲○○、丁○○及丙○○新臺幣參萬零參佰元、新臺幣參萬零參佰元
及新臺幣貳萬捌仟捌佰元，暨各自應給付之日之翌日起至清償日
止按年息百分之五計算之利息。
財團法人桃園縣私立啟新社福會應再提繳如附表二編號2、3、4
「上訴範圍」之「應提撥金額」欄所示金額至甲○○、丁○○及丙○○
之勞工退休金個人專戶。
財團法人桃園縣私立啟新社福會就附表一編號2、3、4「原審判
決」及「上訴範圍」之「給付薪資數額」欄所示金額，應自民國
一百零五年十月十五日起至清償日按年息百分之五計算給付甲○○
、丁○○及丙○○利息。
第一項廢棄㈡部分，乙○○在第一審之訴及假執行之聲請均駁回。
乙○○之上訴、追加之訴及財團法人桃園縣私立啟新社福會其餘上
訴均駁回。
本判決第三、六項於甲○○、丁○○及丙○○各以新臺幣拾貳萬元供擔
保後得假執行，但財團法人桃園縣私立啟新社福會如分別以新臺
幣參拾伍萬肆仟伍佰拾元、新臺幣參拾伍萬肆仟伍佰拾元、新臺
幣參拾參萬陸仟玖佰陸拾元預供擔保，得免為假執行；第四項各
期清償期屆至後，於甲○○、丁○○及丙○○每期分別以新臺幣壹萬元
供擔保後得假執行，但如財團法人桃園縣私立啟新社福會每期以
新臺幣參萬零參佰元、新臺幣參萬零參佰元及新臺幣貳萬捌仟捌
佰元預供擔保，得分別免為假執行；第五項於甲○○、丁○○及丙○○
各以新臺幣捌仟元供擔保後得假執行，但財團法人桃園縣私立啟
新社福會如分別以新臺幣貳萬壹仟貳佰柒拾元、新臺幣貳萬壹仟
貳佰柒拾元及新臺幣貳萬零貳佰拾柒元預供擔保，得免為假執行
。
乙○○之假執行聲請駁回。
第一、二審訴訟費除確定部分外，由財團法人桃園縣私立啟新社
福會負擔百分之六十五，餘由乙○○負擔。
    事實及理由
壹、程序方面：
一、按第二審為訴之變更或追加，非經他造同意，不得為之。但
    請求之基礎事實同一者，不在此限，此見民事訴訟法第446
    條第1項、第255條第1項第2款規定即明。
二、本件上訴人即被上訴人乙○○、甲○○、丁○○及丙○○（下稱乙○○
    等4人）在本院審理中，就其在原審請求被上訴人即上訴人
    財團法人桃園縣私立啟新社福會（原名財團法人桃園縣私立
    中壢育幼院，民國95年1月10日申請更名，下稱啟新社福會
    ）給付如附表一「原審判決」及「上訴範圍」之「給付薪資
    數額」欄所列薪資部分，追加請求啟新社福會應自起訴狀繕
    本送達翌日起計付法定遲延利息；乙○○就薪資請求部分，追
    加依委任契約而為請求，另追加求為確認其與啟新社福會間
    僱傭關係存在，備位求為確認其與啟新社福會間委任關係存
    在之判決。核其所為，係基於兩造間原存在之勞務提供與受
    領法律關係，因啟新社福會未再繼續受領勞務及給付薪酬之
    基礎事實，而為訴之追加，核與前揭規定相符，應予准許。
貳、實體方面：
一、乙○○等4人主張：乙○○、甲○○、丁○○及丙○○分別自97年4月21
    日、同年月23日、同年5月1日、同年月日起受僱於啟新社福
    會，各擔任所屬育幼院院長、會計、出納及保育員職務，每
    月薪資依序為新臺幣（下同）5萬5000元、3萬300元、3萬30
    0元及2萬8800元，均於次月1日發薪。訴外人即啟新社福會
    原董事長黃清結（自97年11月20日起至98年9月29日止受定
    暫時狀態處分不得行使董事長職權），竟於98年9月24日召
    開董事會決議解除乙○○育幼院院長職務，及於同年10月28日
    以啟新社福會董事長名義無端公告資遣甲○○、丁○○及丙○○（
    下稱甲○○等3人），所為前揭解除職務及資遣，不生終止勞
    動契約效力，兩造間僱傭關係仍然存在，詎啟新社福會於同
    年月30日辦理伊勞工保險及全民健康保險（下稱勞健保）退
    保手續，且不再依法提撥退休金至伊勞工退休金個人專戶（
    下稱勞退專戶），雖訴外人即啟新社福會董事王興岡曾以該
    會存款支付伊自98年10月31日起至102年7月31日止之薪資，
    惟自102年8月1日起亦因黃清結不斷興訟未再給付，啟新社
    福會受領勞務遲延，伊無補服勞務之義務，得分別請求啟新
    社福會給付如附表一「原審判決」及「上訴範圍」之「給付
    薪資數額」欄所欠薪資（下稱系爭甲欠薪），並自105年7月
    1日起至伊各復職日之日止，按月於次月1日分別給付乙○○、
    甲○○、丁○○及丙○○薪資5萬5000元、3萬300元、3萬300元及2
    萬8800元（下稱系爭乙欠薪），及補提繳如附表二「原審判
    決」及「上訴範圍」之「應提撥金額」欄所示退休金（下稱
    系爭勞退金）至伊勞退專戶，爰依甲○○等3人與啟新社福會
    之僱傭關係、民法第487條本文、勞工退休金條例（下稱勞
    退條例）第6條第1項、第14條第1項、第31條第1項規定，求
    為確認甲○○等3人與啟新社福會間僱傭關係存在，並命啟新
    社福會給付伊系爭甲欠薪，及系爭乙欠薪本息，暨提繳系爭
    勞退金至伊勞退專戶（原判決確認甲○○等3人與啟新社福會
    間自104年7月10日起僱傭關係不存在，並命啟新社福會應各
    給付乙○○等4人如附表一「原審判決」之「給付薪資數額」
    欄及附表二「原審判決」之「應提撥金額」欄所示金額，及
    駁回乙○○等4人其餘之訴，兩造各自提起上訴及一部上訴；
    其餘部分非屬本件審理範圍，茲不贅述）。並上訴聲明：㈠
    原判決第一項及關於駁回後開第㈡至㈤項之訴、第㈢至㈤項假執
    行之聲請暨訴訟費用之裁判均廢棄。㈡確認甲○○等3人與啟新
    社福會間僱傭關係存在。㈢啟新社福會應再給付伊如附表一
    「上訴範圍」之「給付薪資數額」欄所示金額。㈣啟新社福
    會應自105年7月1日起至伊各復職前1日止，按月於次月1日
    各分別再給付乙○○、甲○○、丁○○及丙○○5萬5000元、3萬300
    元、3萬300元及2萬8800元，及各自應給付日之翌日起至清
    償日止按年息5%計算之利息。㈤啟新社福會應再各提繳如附
    表二「上訴範圍」之「應提撥金額」欄所示金額至伊勞退專
    戶。㈥上開第㈢至㈤項願供擔保，請准宣告假執行；答辯聲明
    ：上訴駁回。嗣於本院審理中另以：乙○○與啟新社福會間僱
    傭關係仍存在，若認其與啟新社福會非僱傭關係，亦為委任
    關係，且因黃清結解除乙○○院長職務不生效力仍然存在，乙
    ○○得依兩造間委任關係，請求啟新社福會給付附表一「原審
    主張」之「給付薪資數額」欄所示金額之委任報酬。又啟新
    社福會所欠系爭甲欠薪，業經伊以起訴狀繕本送達催告給付
    ，啟新社福會迄未給付，伊得請求自受催告翌日起計付法定
    遲延利息等情，爰依僱傭關係、民法第233條第1項前段規定
    ，追加求為：㈠確認乙○○與啟新社福會間僱傭關係存在。㈡啟
    新社福會就附表一「原審判決」及「上訴範圍」之「給付薪
    資數額」欄所示金額（即甲欠薪），應自起訴狀繕本送達翌
    日（即105年7月25日）起至清償日止按年息5%計算各給付伊
    利息。㈢願供擔保，請准宣告假執行。乙○○追加備位聲明：
    確認伊與啟新社福會間委任關係存在。
二、啟新社福會則以：乙○○受聘擔任伊附設之「桃園縣私立中壢
    育幼院」（下稱育幼院）代理院長，綜理院務，與伊成立委
    任關係，嗣乙○○於98年4月7日辭任院長，終止兩造間委任關
    係，伊與乙○○間無僱傭關係或委任關係之存在。若認兩造間
    委任關係並未因此終止，伊亦已於107月11月29日準備程序
    期日終止與乙○○之委任關係。如認乙○○與伊成立僱傭關係，
    亦因乙○○於98年4月7日辭任院長而終止。又育幼院自98年10
    月10日起遭主管機關命令停辦，伊因歇業及業務緊縮，無法
    繼續提供甲○○等3人職位，乃分別於98年10月8日、同年月22
    日召開董事會，決議依勞動基準法（下稱勞基法）第11條第
    1款、第2款規定，先後終止與甲○○、丁○○之勞動契約，及與
    丙○○之勞動契約。而乙○○等4人於98年10月30日後，轉受王
    興岡指示對伊提供勞務，並持續領取薪資至102年7月31日，
    自同年8月1日起即未再繼續提供勞務，亦未通知伊準備提出
    勞務之事情，已默示同意終止兩造勞動契約，卻於105年6月
    提起本件訴訟，且聲請選任王興岡為伊特別代理人而逕為認
    諾，有訴訟詐欺及權利濫用之情形，不得再請求伊給付薪資
    及提撥勞退金。倘若認黃清結遭法院定暫時狀態處分不得行
    使董事長職權，則黃清結不能代表伊拒絕受領乙○○等4人提
    供勞務，伊即無拒絕受領勞務之事，乙○○等4人自102年8月1
    日起無正當理由繼續曠工達3日以上，伊已以108年12月12日
    民事補充辯論意旨㈡狀之送達，依勞基法第12條第1項第6款
    規定，終止與乙○○等4人間之僱傭關係，兩造間僱傭關係亦
    已不存在。並答辯聲明：㈠上訴及追加之訴均駁回。㈡如受不
    利益判決，願供擔保請准宣告免予假執行；上訴聲明：㈠原
    判決不利於伊部分廢棄。㈡上開廢棄部分，乙○○等4人在第一
    審之訴及假執行之聲請均駁回。
三、本院之判斷：
　㈠查啟新社福會於95年11月2日為法人變更登記，當時第5屆（
    申請更名後為第1屆）董事長黃清結任期至98年6月30日屆滿
    。乙○○則自97年4月21日起受聘於啟新社福會擔任育幼院院
    長，約定每月薪資4萬5000元，於次月1日發薪，院長任期4
    年，並因主管核心課程待完成而暫以代理院長名義綜理育幼
    院院務；甲○○、丁○○及丙○○則分別自97年4月23日、同年5月
    1日、同年月日起受僱於啟新社福會，依序擔任會計、出納
    及保育員，薪資依序為每月3萬300元、3萬300元及2萬8800
    元，均次月1日發薪。嗣原法院民事執行處於97年11月5日依
    該院97年度裁全字第4806號假處分裁定（下稱系爭假處分裁
    定）以97年度司執全字第2155號核發執行命令，命啟新社福
    會於原法院97年度訴字第1744號確認會議決議無效訴訟確定
    前，不得授與黃清結行使啟新社福會董事長之職務及職權（
    下稱系爭執行命令），並於同年月20日送達啟新社福會。惟
    乙○○於98年4月7日以電腦打字列印及蓋章方式，向黃清結提
    出辭呈，經黃清結在其上手寫：「董事長：擬送董事會決議
    9/13日。中華民國98年9月24日開會」等語，隨即於98年9月
    24日召開會議，決議准予辭職解除委任關係。乙○○復於98年
    4月13日向訴外人即啟新社福會董事張國元、王興岡、陳仁
    泉、彭仁富、詹德禎、黃金電、宋典盛、王松壽（下稱張國
    元等8人）提出與前揭相同內容之辭呈，則經張國元等8人表
    示慰留。而啟新社福會該屆董事任期於98年6月30日屆滿，
    黃清結及訴外人王興岡各自於98年7月9日、同年8月4日召開
    會員代表大會，選出該會第6屆（更名後為第2屆）新任董事
    ，並各被推選為董事長。嗣啟新社福會（以黃清結為法定代
    理人）起訴確認黃清結所召開之第6屆會員代表大會選任董
    事決議有效，業經法院駁回其訴確定（原法院98年度訴字第
    2204號判決、本院99年度上字第456號判決、最高法院100年
    度台上字第383號裁定）；王興岡亦就所召開前揭會員代表
    大會選任其為董事提起確認之訴，求為確認其與啟新社福會
    間第6屆董事長委任關係存在，現由本院107年度上更二字第
    23號事件審理中，迄未確定。至系爭假處分裁定，則經本院
    97年度抗字第2067號裁定廢棄，由最高法院於98年8月21日
    以98年度台抗字第652號裁定維持確定，系爭執行命令亦經
    原法院執行處於98年9月29日撤銷。黃清結隨即於98年10月8
    日以啟新社福會董事長名義召開更名後第2屆董事會第2次臨
    時會，決議董事會新聘訴外人蔡廣臺為管理員、楊東燕為出
    納，另以育幼院目前無安置院童人事應精簡為由，決議資遣
    甲○○及丁○○，丙○○則予留職停薪，並再於同年月22日以啟新
    社福會董事長名義召開更名後第2屆董事會第1次專案會議，
    以協調未果為由，決議資遣丙○○，再由黃清結於98年10月28
    日以啟新社福會董事長名義公告資遣甲○○等3人，並表示以
    該日為僱傭關係終止日，續於同年月30日即辦理乙○○等4人
    之勞健保退保手續。繼王興岡自98年10月31日起至102年7月
    31日止以啟新社福會存款支付工資，指示乙○○、甲○○、丁○○
    、丙○○分別依其院長、會計、出納及保育員職位提供勞務。
    黃清結則另以啟新社福會董事長名義，於99年6月1日聘任訴
    外人羅毓玲為啟新社福會院長等情，為兩造所不爭執（見本
    院卷二452至454頁、卷三第11頁），並有法人登記證書、勞
    保投保資料、薪資袋、啟新社福會函、桃園縣政府函、執行
    命令、送達證書、辭呈、會議紀錄及裁判書在卷可稽（見原
    審卷一第110、112、117、119、242、283頁、第247頁背面
    、卷二第59至61、63至64、69、72、74、100至108頁、本院
    卷一第165、169頁、卷二第407頁），堪信為真實。 
　㈡乙○○與啟新社福會間為委任契約關係，並已因終止而不存在
    ：
　⒈按勞基法所規定之勞動契約，係指當事人之一方，在從屬於
    他方之關係下，提供職業上之勞動力，而由他方給付報酬之
    契約，與委任契約之受任人，以處理一定目的之事務，具有
    獨立之裁量權者有別（最高法院97年度台上字第1510號判決
    參照）。而受任人於事務之處理，縱或有接受委任人之指示
    ，倘純屬為委任人利益之考量而服從，其仍可運用指揮性、
    計畫性或創作性，對自己所處理之事務加以影響者，亦與勞
    動契約之受僱人，在人格上及經濟上完全從屬於雇主，對雇
    主之指示具有規範性質之服從，迥然不同。
　⒉經查，啟新社福會於95年5月10日修訂之捐助章程第4條規定
    ：「本會依兒童福利法、身心障礙者保護法、老人福利法之
    規定於主管機關核准處所，附設育幼院、身心障礙教養院及
    老人院。」第14條規定：「各院置院長1人，依董事會決定
    之方針賦與之職權綜理院務，由董事長遴提，經董事會通過
    後聘任，報請主管機關核備院長任期4年，連聘得連任。」
    第19條規定：「各院各組長室主任須對院長負責。其業務應
    受院長指導監督，並由院長予以考核、獎懲，提請董事長核
    備後，轉報主管機關備查。」第20條規定：「各院設院務會
    議每月召開乙次……以院長為主席，並邀請董事長列席。」（
    見原審卷一第295至298頁），足認啟新社福會附設育幼院之
    院長，係由董事長遴提，經董事會通過後聘任，並依董事會
    決定之方針及賦予之職權，綜理院務，並須負責指導監督所
    屬各組長室主任，具有考核、獎懲權限，且於院務會議時擔
    任主席，其在董事會賦與之權限職責範圍內，實際負責院務
    ，顯可運用其指揮性、計畫性或創作性，對自己所處理之事
    務加以影響者，自行裁量決定處理一定事務之方法，以完成
    一定目的之事務，其具有獨立處理事務權限，啟新社福會依
    此規定聘任院長，應係與院長成立委任關係，非僱傭關係甚
    明。次查，啟新社福會經董事會決議通過，於97年4月21日
    起聘任乙○○擔任育幼院院長，為兩造所不爭（見本院卷二第
    452頁、卷三第23頁），啟新社福會所屬組長陳金枋乃於97
    年5月16日簽擬函稿，由乙○○核章後，檢附該會第1屆第11次
    臨時董事會議記錄，說明乙○○獲該次會議出席董事14人同意
    聘任為附設育幼院院長，報請桃園縣政府社會局兒童及少年
    福利科核備，嗣於同年7月7日回復桃園縣政府同年6月6日來
    函，以該會當時無適任院長處理院務為由，請求該局同意乙
    ○○暫以代理方式上任，待乙○○主管核心課程結業予以真除，
    並經桃園縣政府同意啟新社福會以代理名義聘用乙○○綜理院
    務，有啟新社福會函及桃園縣政府函在卷可查（見原審卷二
    第58至60頁），足認乙○○係經啟新社福會董事會決議，受聘
    擔任該會依其捐助章程第4條規定所附設之育幼院院長，其
    院長職務內容，參酌乙○○所提工作項目一覽表，包括綜理會
    務、協助董事會交辦事項、對外聯繫、律師處洽公討論及審
    核律師要的資料等事項（見原審卷一第262頁），佐以啟新
    社福會所屬總務邱顯兆證稱：院長是由董事會聘請，受董事
    會監督，乙○○院長是責任制，上班時間8點至5點，不一定要
    簽到，其他育幼院員工上、下班則要簽到。乙○○院長就育幼
    院的費用有決定權，請假由伊代理，核准與否由董事會決定
    ，處理育幼院事務，例如院童的費用，屬於院長管理，比育
    幼院大的事務，由董事會決定，育幼院的老師及保育員由院
    長推薦，由董事會同意，董事會大部分尊重院長推薦，年終
    獎金最後是由董事會決定等語；甲○○則證稱：伊擔任啟新社
    福會會計，係乙○○單獨面試，主管是總務、院長、董事長等
    語；丁○○亦證稱：伊擔任出納，由乙○○單獨面試，工作上事
    情及請假均向乙○○報告等語；丙○○證稱：伊擔任保育員，由
    乙○○單獨面試，工作上事情及請假均向乙○○報告，董事會或
    董事長不會管到伊等語（見原審卷一第305至306頁、卷二第
    29頁反面至第31頁），堪認乙○○受聘擔任育幼院院長，確係
    依啟新社福會董事會決定之方針及賦予之職權綜理院務，並
    負責指導監督所屬各組長室主任，且具有考核、獎懲權限，
    顯可運用其職務之特性，對處理之事務自行裁量，以完成院
    長所綜理之事務而具有獨立處理事務之權限，此與勞動契約
    之受僱人在人格上及經濟上完全從屬於雇主，對雇主之指示
    具有規範性質之服從，迥然不同，應認乙○○與啟新社福會成
    立委任關係。
　⒊乙○○雖稱，伊擔任育幼院院長無代表該院對外為法律行為之
    權限，每月向啟新社福會領取固定薪資，上下班時間固定須
    簽到，請假或外出須向董事長報告獲准後，填寫請假單交總
    務人員，工作上受啟新社福會指揮監督，必須和其他保育員
    分擔工作，被納入雇主生產體系，非單純管理人員，啟新社
    福會亦為伊投保勞健保及提繳勞退金，應成立僱傭契約云云
    。惟按勞工保險之被保險人未必為勞工，此觀勞工保險條例
    第6條第1項第6至8款、第8條第1項第3款，將職業訓練機構
    接受訓練者、自營作業者及實際從事勞動之雇主等非勞工，
    亦納為其被保險人即明。至健保之保險對象為全民，更不限
    於勞工，自不待言。乙○○於97年4月24日投保勞保，固以啟
    新社福會為投保單位，有投保資料在卷可稽（見原審卷一第
    119頁），惟啟新社福會與乙○○究竟成立委任或僱傭關係，
    應依雙方契約之內容判斷，不得僅憑啟新社福會以己為投保
    單位為其辦理勞保或健保，即謂雙方成立僱傭關係。乙○○既
    擔任育幼院院長綜理院務，復於會議時擔任主席，並就院童
    費用等事項有決定權限，且有單獨面試甲○○等3人情事，顯
    在院長權限範圍內，得代表啟新社福會為一定法律行為，所
    稱無代表育幼院對外為法律行為云云，自不足採。乙○○上、
    下班簽到乙節，則係不須簽到而仍為之，業據邱顯兆證述在
    卷（見原審卷二第29頁背面），其簽到顯非因啟新社福會強
    制要求，而屬受委任處理事務者自我要求及自主管理之事項
    ，不得據以認定雙方成立僱傭關係。另乙○○主張其請假須填
    寫表單乙節，固據提出請假請示單為證（見原審卷一第278
    至279頁），但細觀該表單左下角記載，院長請假僅須由院
    長批核，即可轉送人事存檔，準此，乙○○擔任院長請假，亦
    屬受任人自主管理之範疇。再者，乙○○擔任院長綜理育幼院
    院務，得面試僱用出納、會計、保育員等人員，對所屬人員
    有管理考核獎懲權限，詳如前述，所稱分擔保育員工作之情
    事云云，實乃本於育幼院院長職權而自行安排，難謂受啟新
    社福會指示而納入其生產體系，乙○○據此主張與啟新社福會
    成立僱傭關係，要非可採。復按受任人處理委任事務，應依
    委任人之指示，民法第535條前段規定甚明。乙○○擔任育幼
    院院長，工作上受董事會指示監督，並依照啟新社福會規定
    領取委任報酬、縱有接受考核、懲處及實施休假之情形，亦
    屬依委任契約約定而評量處理事務之成效及給付報酬，或係
    考量組織協調及整體利益所為之遵循指示行為，與委任契約
    本質尚無違背，難謂與啟新社福會間具有僱傭契約之人格上
    或經濟上之從屬性，乙○○擔任育幼院院長既得善用其職務特
    性，就所處理之事務裁量決定，其每月領取固定薪資報酬，
    及上、下班時間固定，並不影響其獨立處理事務之權限，不
    能據以認定與啟新社福會具有經濟上及人格上之從屬性而成
    立僱傭關係。
　⒋又按當事人之任何一方，得隨時終止委任契約，民法第549條
    第1項定有明文。準此，受任人終止委任契約，毋庸得委任
    人之同意。依民法第263條準用同法第258條第1項及第94條
    、第95條第1項規定，終止權之行使，應向他方當事人以意
    思表示為之，其以對話為意思表示者，其意思表示以相對人
    了解時，發生效力；非對話為意思表示者，其意思表示以通
    知達到相對人時，發生效力。所謂達到，係僅使相對人居於
    可了解之地位為已足，並非須使相對人取得占有。故通知已
    送達於相對人之居住所或營業所，或置於相對人隨時可了解
    其內容之客觀狀態，即為達到，不必交付相對人本人或其代
    理人，亦不問相對人之閱讀與否，該通知即可發生為意思表
    示之效力（最高法院54年台上字第952號、58年台上字第715
    號判例意旨參照）。查啟新社福會自97年11月20日起因系爭
    執行命令而不得授與黃清結行使該會董事長之職務及職權，
    黃清結雖因此而不得行使董事長之職權，然其為啟新社福會
    第5屆董事任期未屆滿，仍得代啟新社福會受意思表示。乙○
    ○於98年4月7日、同年月13日以電腦打字列印及蓋章方式，
    分別向董事黃清結，及董事張國元等8人提出辭呈，為兩造
    所不爭，並有辭呈在卷足參（見原審卷一第242頁、第303頁
    背面、卷二第61頁），其以非對話之方式為辭任育幼院院長
    之意思表示，並已將該辭呈交予前揭啟新社福會董事，置於
    相對人隨時可了解其內容之客觀狀態，該辭呈明確表明：深
    恐無法完成董事長及董事會所交代的事務，而影響啟新社福
    會運作及其權益，故提出書面辭呈，並於1個月内做好相關
    業務交接等語（原審卷一第242頁），自毋待啟新社福會同
    意，即生終止雙方委任契約之效力，此不因啟新社福會事後
    未合法召開董事會決議解除乙○○院長職務，或未將會議結果
    通知乙○○而受影響。至辭呈所謂：1個月內做好相關業務交
    接等語，則係承諾於終止委任後1個月內履行民法第540條及
    第541條所定報告委任事務顛末及交付移轉等義務，要難因
    委任契約於終止後仍須辦理交接而認未終止，亦不因乙○○於
    委任契約終止後曾經填寫育幼院請假請示單（見原審卷一第
    278至279頁），而有不同，是乙○○與啟新社福會間委任關係
    ，應已於98年4月7日終止，乙○○主張該辭呈僅具有預告性質
    ，黃清結並無代表啟新社福會受意思表示權限，雙方契約須
    經啟新社福會同意始得終止云云，均非可採。
　⒌乙○○雖又主張，啟新社福會第5屆董事於98年6月30日任期屆
    滿，未經合法改選，原任董事得繼續合法行使權利，而董事
    會依捐助章程第9條規定，有聘用院長之職權，乙○○經張國
    元等8人於98年4月13日慰留，並同意留任，所為之辭職意思
    已經撤回，縱契約曾經終止，亦因此而重新締結契約云云。
    惟按撤回意思表示之通知，須於意思表示達到相對人之同時
    或先時達到，民法第95條第1項規定甚明，乙○○終止委任契
    約之意思表示，已於達到黃清結或張國元等8人時生效，自
    無從因其等留任而撤回。而依啟新社福會捐助章程第8條第1
    項、第11條前段、第12條前段規定，該會由董事長綜理會務
    ，並對外代表該會；董事會議由董事長召集並為主席；董事
    會須有董事過半出席方得開會，出席董事過半數之同意方得
    決議（見原審卷一第246頁）。據此，啟新社福會之董事會
    為其內部機構，其職權之行使，須由董事長召集董事會，以
    表決方式決定之，個別董事或董事會尚無對外代表該會為法
    律行為之權限，乙○○曾擔任啟新社福會所屬育幼院院長，對
    此應知之甚詳，此觀其一再主張黃清結因系爭執行命令不得
    行使董事長職權，故無代表啟新社福會之權限即明。是張國
    元等8人以啟新社福會董事身分或名義，於98年4月13日在乙
    ○○所提出之辭呈上簽章連署並記載：有關98年4月7日代理院
    長乙○○提出辭呈事宜，以下連署董事全數慰留等語（原審卷
    一第242頁），因非由董事長召開董事會而為決議，且張國
    元等8人顯無對外代表啟新社福會為法律行為之權限，要難
    生慰留之效力，更無從據以認定乙○○與啟新社福會因此而另
    立委任或僱傭契約。
　⒍啟新社福會於97年4月21日起聘任乙○○擔任育幼院院長，雙方
    成立委任關係，兩造間並無僱傭關係存在，且前揭委任關係
    因乙○○於98年4月7日辭任而終止，兩造間自已無委任關係存
    在，況依啟新社福會捐助章程第14條規定，育幼院院長任期
    為4年（見原審卷一第246頁背面），乙○○據此規定受聘，自
    應受其拘束，是兩造間委任關係縱未經乙○○辭任終止，至遲
    亦應於101年4月21日因期限屆至而當然終止，乙○○未舉證證
    明啟新社福會有再聘任其擔任院長之情事，更難謂兩造間委
    任關係仍然存在。
　⒎又依兒童及少年福利法第75條第2項、第78條規定，兒童及少
    年福利機構之規模、面積、設施、人員配置及業務範圍等事
    項之標準，及機構之業務，應遴用專業人員辦理；其專業人
    員之類別、資格、訓練及課程等之辦法，均由中央主管機關
    定之。中央主管機關並據此授權，訂定兒童及少年福利機構
    設置標準及兒童及少年福利機構專業人員資格及訓練辦法，
    就兒童及少年福利機構遴用專業人員辦理業務進行行政規制
    （見本院卷一第415至416頁）。本件啟新社福會附設育幼院
    屬兒童及少年福利機構，其遴選乙○○擔任育幼院院長，並據
    前揭規定報請桃園縣政府同意備查，有桃園縣政府函可稽（
    見原審卷一第247頁），此乃啟新社福會履行其公法上義務
    之行為，嗣於乙○○卸任院長職務後，雖未獲地方主管機關同
    意備查（見原審卷二第76頁），然不影響於委任契約之終止
    ，附此敘明。
　⒏乙○○與啟新社福會間並無僱傭關係，其間委任關係已經終止
    而不存在，其求為確認僱傭關係或委任關係存在，均非有據
    ，其據以請求啟新社福會給付薪資報酬及提撥勞退金至勞退
    專戶，亦無所據。
　㈢黃清結於98年10月8日、98年10月22日召開董事會決議資遣甲
    ○○等3人，並於98年10月28日公告資遣，於法不合，其間僱
    傭關係仍存在：
　⒈按勞基法第11條第1 款係規定，非有歇業或轉讓時之情形者
    ，雇主不得預告勞工終止勞動契約，而所指之歇業，應以事
    業單位不再繼續經營之事實上歇業狀態而言。又雇主依勞基
    法第11條第2款規定，以業務緊縮為由，預告勞工終止勞動
    契約者，必以雇主確有業務緊縮之事實，而無從繼續僱用勞
    工，始足當之，倘未產生多餘人力，或僅一部歇業，而他部
    門依然正常運作，甚或業務增加，仍需僱用勞工時，即不得
    依上開規定終止勞動契約。雇主依本款規定終止勞動契約，
    應具備最後手段性之要件，必無其他方法可資使用，方可以
    虧損或業務緊縮為由終止勞動契約，倘未產生多餘人力，甚
    至業務增加，仍需僱用勞工時，即不得依上開規定終止勞動
    契約。
　⒉查甲○○、丁○○、丙○○分別自97年4月23日、同年5月1日、同年
    月日起受僱於啟新社福會，依序擔任會計、出納及保育員，
    嗣黃清結於98年10月8日召開啟新社福會更名後第2屆第2次
    臨時董事會議，以育幼院當時無安置院童人事應精簡為由，
    決議資遣甲○○及丁○○，丙○○則留職停薪，並再於同年月22日
    召開會議，以協調未果為由，決議資遣丙○○，兩造並無爭執
    。惟黃清結在系爭執行命令自97年11月20日送達生效至98年
    9月29日經撤銷止之期間，以啟新社福會董事長名義召集，
    並於98年7月9日召開該會會員代表會議（下稱980709代表會
    議），選任15名董事，經陳報桃園縣政府未予核備，啟新社
    福會（以黃清結為法定代理人）乃對桃園縣政府提起確認98
    0709代表會議有效之訴，經原法院98年度訴字第2204號、本
    院99年度上字第456號判決啟新社福會敗訴，經最高法院100
    年度台上字第383號裁定駁回其上訴確定（見原審卷一第212
    至219頁），980709代表會選出之董事既非合法選任，黃清
    結召集其於98年10月8日及22日召開第2屆董事會第2次臨時
    會及第1次專案會議（見原審卷一第243頁、卷二第72頁），
    即無決議資遣甲○○等3人之權限，黃清結嗣以啟新社福會董
    事長名義於98年10月28日依前揭決議公告資遣甲○○等3人，
    亦屬無據。又觀諸前揭會議紀錄，黃清結召集更名後第2屆
    董事會第2次臨時會議於98年10月8日決議新聘蔡廣臺為管理
    員、楊東燕為出納，另以育幼院當時無安置院童人事應精簡
    為由，決議資遣甲○○及丁○○，丙○○則留職停薪，並於同年月
    22日以協調未果為由，決議資遣丙○○，隨即於同年月30日辦
    理甲○○等3人之勞健保退保手續，顯見啟新社福會當時實際
    上仍由黃清結控制並繼續運作，其有新聘員工情事，即無勞
    基法第11條第1款所定不再繼續營運之事實上歇業或轉讓之
    狀態，該會雖經桃園市政府於104年7月24日發函，以其附設
    之育幼院未依建築法規改建建築物為兒童福利及少年福利機
    構之F3類自98年10月10日起即停辦，至104年7月9日止仍未
    依規定改善為由，廢止設立許可（見原審卷二第56頁），惟
    細查啟新社福會100年度業務計畫及所附育幼院職員職掌表
    ，該會非但於98年10月12日新聘蔡廣臺為育幼院財產管理員
    、楊東燕為該院會計，且另於99年4月12日新聘訴外人林季
    函擔任育幼院出納、同年6月1日聘任訴外人羅毓玲為育幼院
    長，同年10月1日復聘訴外人林暄雅為育幼院社工員，原保
    育員張惠萍、楊筱汶、徐婉翎、張晏禎、鄧欣怡於98年10月
    8日後均繼續留任，啟新社福會更計畫以6千萬元為預備金，
    籌備楊梅安養院及附設育幼院（見本院卷二第13至17、47至
    49頁），益徵啟新社福會附設之育幼院確實仍然繼續運作，
    要難僅憑前揭桃園市政府函文遽認啟新社福會於98年10日8
    日有勞基法第11條第2款所定業務緊縮情形。況其以育幼部
    人事應精簡為由，決議依勞基法資遣甲○○等3人，並未明確
    引用所據勞基法之條項款次，難謂已依該法第11條第2款規
    定終止勞動契約，且資遣甲○○等3人同時，又新聘蔡廣臺為
    管理員、楊東燕為出納，顯見啟新社福會所屬育幼院仍需僱
    用勞工，其資遣甲○○等3人另聘僱他人，其於98年10月8日、
    同年10月22日決議及98年10月28日公告資遣顯有違解僱最後
    手段性原則，不生合法終止效力，所辯育幼院於98年10月10
    日即已停辦，無其他單位可供甲○○等3人繼續工作，育幼院
    停辦後未新聘人員辦理育幼院會計出納業務云云，與事實不
    符，不能採信。
　⒊啟新社福會雖辯稱，王興岡自98年10月31日起至102年7月31
    日止，仍以啟新社福會之存款支付工資，指示甲○○等3人分
    別依其會計、出納及保育員職位提供勞務，而伊於102年8月
    1日起並無拒絕受領甲○○等3人之勞務，其自斯時迄今，無正
    當理由繼續曠工達3日以上，伊已於108年12月12日以民事補
    充辯論意旨㈡狀，依勞基法第12條第1項第6款終止與甲○○等3
    人間之勞動契約云云（見本院卷二第397頁）。惟按債務人
    非依債務本旨實行提出給付者，不生提出之效力。但債權人
    預示拒絕受領之意思或給付兼需債權人之行為者，債務人得
    以準備給付之事情，通知債權人，以代提出；債權人對於已
    提出之給付，拒絕受領或不能受領者，自提出時起，負遲延
    責任。民法第235條及第234條分別定有明文。又不能受領係
    指給付可能而因債權人主觀情事，不能協力完成債務之履行
    而言。若陷給付為不能或遲延之原因，若係債務人一方事由
    所致者，為給付不能或給付遲延，倘履行之障礙係因債權人
    一方事由所致者，為不能受領。次按債權人於受領遲延後，
    需再表示受領之意，或為受領給付作必要之協力，催告債務
    人給付時，其受領遲延之狀態始得認為終了。在此之前，債
    務人無須補服勞務之義務（最高法院92年度台上字第1979號
    民事判決意旨參照）。查甲○○等3人受僱於啟新社福會擔位
    會計、出納及保育員，其提出勞務自需啟新社福會指定工作
    之內容及場所，啟新社福會由實際控制者黃清結依前揭98年
    10月8日及同年月22日決議資遣甲○○等3人後，於98年10月28
    日公告資遣甲○○等3人，並表示以同年月28日為僱傭關係終
    止日，嗣於同年月30日辦理沈婉加等3人之勞健保退保手續
    ，啟新社福會因而不能受領勞務，應負遲延受領責任。啟新
    社福會董事王興岡雖自98年10月31日起至102年7月31日止仍
    以啟新社福會之存款支付工資，指示甲○○、丁○○、丙○○分別
    依其會計、出納及保育員之職位提供勞務，惟王興岡受啟新
    社福會第5屆董事依捐助章程第7條第2項規定連署推舉為召
    集人，於98年8月4日召集第6屆會員代表會議，選任包含王
    興岡在內之第6屆董事15人，王興岡並經選任為董事長，但
    桃園縣政府亦不予核備，王興岡乃起訴請求確認其與啟新社
    福會間第6屆董事長委任關係存在，該訴訟現繫屬於本院，
    尚未確定，為兩造所不爭，並據本院調卷該案訴訟卷宗核閱
    屬實，則王興岡可否代表啟新社福會，尚非無疑，且其102
    年8月1日起亦拒絕受領甲○○等3人提供之勞務，足見甲○○等3
    人確有繼續為啟新社福會提供勞務之意，而其準備提出勞務
    之事情為啟新社福會所明知，此由實際控制啟新社福會之黃
    清結亦曾代表啟新社福會起訴請求甲○○及丁○○應返還前揭由
    王興岡動支之工資即明（見原審卷一第20至23、285頁、本
    院卷一第287至301頁）。又啟新社福會於98年10月28日終止
    勞動契約後，未再通知甲○○等3人回去上班，業據其自承在
    卷（見本院卷三第23頁），自仍處於受領勞務遲延之狀態，
    依照前揭說明，甲○○等3人無補服勞務之義務，即無曠職可
    言，啟新社福會另以甲○○等3人曠職3日以上為由，於108年1
    2月12日依勞基法第12條第1項第6款終止兩造勞動契約，自
    不生合法終止效力。
　⒋啟新社福會又辯稱，伊於98年10月28日即公告資遣甲○○等3人
    ，其轉向王興岡提供勞務並支領工資至102年7月31日後，啟
    新社福會當時並無有代表權之人拒絕受領其勞務之提供，其
    遲至105年4月14日始提起本件訴訟，已默示同意終止勞動契
    約，本件訴訟並無確認利益，且其起訴時聲請選任王興岡為
    特別代理人，並逕為認諾，有違誠信原則而為權利濫用云云
    。惟黃清結在系爭假處分期間召集980709代表會議選任啟新
    社福會董事15名，並非合法；王興岡起訴請求確認其與啟新
    社福會間第6屆董事長委任關係存在訴訟現繫屬於本院，尚
    未確定，已如前述。啟新社福會機構運作及對外代表權限，
    於甲○○等3人98年10月28日遭公告解僱前，已陷入紛爭，迄
    未解決。黃清結因實質控制啟新社福會公告資遣甲○○等3人
    並辦理勞健保退保，致使啟新社福會違反受領勞務協力義務
    陷於受領遲延，甲○○等3人轉依王興岡指示為啟新社福會提
    供勞務，復因王興岡之代表權疑義及自102年8月1日起不再
    支付薪資而難免除啟新社福會之遲延責任，甲○○等3人至105
    年4月14日始提起本件訴訟，衡情應係等待啟新社福會機構
    運作及代表權限紛爭平息，難認默示同意終止勞動契約，亦
    難認違反誠信原則或權利濫用。又啟新社福會前揭紛爭未平
    ，法院乃依乙○○等4人聲請選任王興岡為特別代理人，雖王
    興岡到庭陳稱：啟新社福承認甲○○等3人為所屬員工等語（
    見原審卷二第6頁背面），非無可議，惟該認諾係由王興岡
    所為，不能逕認甲○○等3人有啟新社福會所指訴訟詐欺、違
    反誠實信用或權利濫用情事，且前揭特別代理人之選任，業
    經原審於106年5月4日以裁定解任並重新選任特別代理人（
    見原審卷二第35頁），新任特別代理人於本件訴訟再三否認
    僱傭關係存在，兩造顯就該項法律關係之存否有爭執，致使
    甲○○等3人主觀上認其在法律上之地位有不安之狀態存在，
    其提起本件確認之訴應足以除去前揭不安定狀態，要難謂為
    無即受確認判決之法律上利益。
　⒌啟新社福會復辯稱，伊附設之育幼院於104年7月24日業經桃
    園市政府廢止設立許可云云。惟按勞基法第11條、第12條第
    1項規定雇主得終止勞動契約之事由，符合各該事由者，雇
    主行使勞動契約終止權，依民法第263條準用同法第258條第
    1項規定，應以意思表示為之，不因事由之具備而當然終止
    。查黃清結召開啟新社福會第2屆董事會於98年10月8日及同
    年月22日決議資遣甲○○等3人，並於同年月28日以啟新社福
    會董事長名義為資遣甲○○等3人之公告，自不得以啟新社福
    會附設之育幼院事後於104年7月24日經桃園市政府廢止設立
    許可，認定將近6年前之資遣合法，且啟新福社福會之法人
    格並未因此而消滅，其與甲○○等3人之勞動契約不因此而當
    然終止，附此指明。
　㈣甲○○等3人得分別請求啟新社福給付系爭甲欠薪及系爭乙欠薪
    （不含乙○○部分，以下分別簡稱系爭甲工資、系爭乙工資）
    ： 
　⒈本件黃清結以啟新社福會董事長名義於98年10月28日公告資
    遣甲○○等3人，嗣啟新社福會於108年12月12日依勞基法第12
    條第1項第6款終止與甲○○等3人間之勞動契約，均不生合法
    終止之效力，其嗣於同年月30日辦理沈婉加等3人之勞健保
    退保手續，又於108年再次終止勞動契約，顯然受領勞務遲
    延，甲○○等3人並無補服勞務義務，已認定如前，依照民法
    第487條本文規定，甲○○等3人仍得請求啟新社福會給付工資
    。又甲○○等3人每月工資分別為3萬300元、3萬300元及2萬88
    00元，約定於次月1日給付，為兩造所不爭執（見本院卷二
    第452頁、卷三第11頁），則其請求啟新社福會給付自102年
    8月1日起至其復職前1日止之系爭甲工資及系爭乙工資，即
    屬有據。
　⒉啟新社福會雖辯稱，黃清結無代表伊於98年10月28日資遣甲○
    ○等3人之權限，伊並未拒絕受領甲○○等3人勞務，其於98年1
    1月1日以後未通知伊準備給付勞務，不得請求給付勞務報酬
    云云。惟債權人對於已提出之給付不能受領，亦應自提出時
    起，負遲延責任，並不以拒絕受領為限，此見民法第234條
    規定即明。本件黃清結固因改選不合法，無以第6屆（即更
    名後第2屆）董事長身分代表啟新社福會之權限，但其於98
    年10月8、22、28、30日因實質控制啟新社福會，而以該會
    董事長身分召開更名後第2屆董事會決議資遣，並以該屆董
    事長名義公告資遣原向啟新社福會提供勞務之甲○○等3人及
    辦理勞健保退保，堪認啟新社福會因此而不能受領勞務，甲
    ○○等3人非自動離職，自有繼續提供勞務之意思，而無補服
    勞務之義務，得請求啟新社福會給付工資。啟新社福會以其
    未拒絕受領勞務，且甲○○等3人未通知準備提出勞務為由，
    辯稱甲○○等3人不得請求給付工資云云，均無可採。
　⒊啟新社福會再辯稱，甲○○等3人向王興岡提供勞務，非向伊提
    供勞務，無勞務報酬請求權云云。然王興岡係自98年10月31
    日起至102年7月31日止以啟新社福會存款支付工資，並指示
    甲○○、丁○○、丙○○分別依其會計、出納及保育員職位提供勞
    務。甲○○等3人則請求啟新社福會王興岡不再指示及付薪後
    之102年8月1日起至伊復職前1日止，毋庸補服勞務即得請求
    之工資，此與甲○○等3人依王興岡指示提供勞務性質不同，
    工資期間亦迥然有異，啟新社福會以甲○○等3人向王興岡提
    供勞務，非向伊為之為由，辯稱甲○○等3人對伊無工資請求
    權云云，尚非可採。
　⒋至甲○○等3人提起本件訴訟聲請選任王興岡為特別代理人，不
    能遽認為訴訟詐欺或違反誠實原則及權利濫用，已詳述於前
    ，茲不再贅，啟新社福會再據此辯稱甲○○等3人之主張不生
    效力云云，實無所據。
　⒌末按給付有確定期限者，債務人自期限屆滿時起，負遲延責
    任。遲延之債務，以支付金錢為標的者，債權人得請求依法
    定利率計算之遲延利息。民法第229條第2項前段、第233條
    第1項前段分別定有明文。查系爭甲工資給付定有確定期限
    ，且其末期為105年6月1日至30日之工資，是至遲於105年7
    月1日均已屆給付期限，甲○○等3人就此請求啟新社福會自起
    訴狀繕本送達翌日即105年10月15日（見原審卷一第44頁）
    起計付法定遲延利息，自屬有據；系爭乙工資給付期限為提
    供勞務月份之次月1日，啟新社福會如未按時給付，應自該
    日起負遲延責任，甲○○等3人請求啟新社福會自應給付之日
    翌（2）日起加計法定遲延利息，亦屬有理。
　㈤甲○○等3人得請求啟新社福提繳系爭勞退金（不含乙○○部分，
    下稱系爭甲勞退金）至勞退專戶：　　　
　⒈按雇主應為適用勞退條例之勞工，按月提繳退休金，儲存於
    勞工保險局設立之勞退專戶。雇主每月負擔之勞工退休金提
    繳率，不得低於勞工每月工資6%，勞退條例第6條第1項、第
    14條第1項定有明文。依同條例第31條第1項規定，雇主未依
    該條例之規定按月提繳或足額提繳勞工退休金，致勞工受有
    損害者，勞工得向雇主請求損害賠償。
　⒉本件甲○○等3人經啟新社福會於98年10月28日公告資遣，於同
    年月30日退勞健保，惟其間僱傭關係不因此而終止，已認定
    如前，依照前開規定，甲○○等3人自得依上開規定，請求啟
    新社福會提繳自98年11月1日起至105年6月30日止之勞工退
    休金。而甲○○、丁○○及丙○○於該期間之每月工資分別為3萬3
    00元、3萬300元、2萬8800元，兩造並無爭執，其提繳工資
    如附表二編號2、3、4「原審判決」即「上訴範圍」之「對
    應勞工退休金月提工資分級表之提繳工資」欄所載，則有分
    級表在卷可參（見本院卷二第369至379頁），據此，甲○○等
    3人依附表二編號2、3、4「原審判決」及「上訴範圍」之「
    應提撥金額」及其「計算式」，請求啟新社福會依該金額提
    繳系爭甲勞退金至其勞退專戶，核屬有據，啟新社福會仍以
    與前揭工資請求相同之答辯理由，辯稱毋庸提繳云云，核非
    有據。
四、綜上所述，甲○○等3人於原審依其與啟新社福會之僱傭關係
    、民法第487條本文、勞退條例第6條第1項、第14條第1項、
    第31條第1項規定，求為確認甲○○等3人與啟新社福會間僱傭
    關係存在，並命啟新社福會給付其系爭甲工資、系爭乙工資
    自各期應給付之翌日起至清償日止按年息5%計算之利息，暨
    提繳系爭甲勞退金至伊勞退專戶，核屬正當，應予准許。至
    乙○○於原審就系爭甲欠薪、系爭乙欠薪本息所為請求，則非
    有據，應予駁回。甲○○等3人於原審並無確認其與啟新社福
    會間僱傭關係不存在之聲明，乃原判決主文第一項確認其間
    自104年7月10日起之僱傭關係不存在（見本院卷第9頁、原
    審卷二第191頁），係就當事人未聲明事項為訴外裁判，又
    原審就上開應准許之部分，駁回甲○○等3人關於確認僱傭關
    係存在、給付系爭甲工資中如附表一編號2、3、4「上訴範
    圍」之「給付薪資數額」欄所示金額、系爭乙工資本息及提
    繳系爭甲勞退金如附表二編號2、3、4「上訴範圍」之「應
    提撥金額」欄所示金額之請求；就不應准許部分，命啟新社
    福會給付乙○○附表一編號1「原審判決」之「給付薪資數額
    」欄之金額，及提繳附表二編號1「原審判決」之「應提撥
    金額」欄之金額至乙○○勞退專戶，均有未合，兩造上訴意旨
    ，分別指摘原判決此部分不當，求予廢棄改判，為有理由，
    爰由本院予以廢棄，分別改判如主文第二至五、七項所示。
    另原審就上開應准許之部分，命啟新社福會如數給付及提繳
    ，並為假執行之宣告，及就上開不應准許之部分，為乙○○敗
    訴之諭知，並駁回該部分假執行之聲請，均核無不合，乙○○
    及啟新社福會此部分之上訴，均無理由，應分別予以駁回。
    再甲○○等3人於本院審理中追加請求啟新社福會就附表一編
    號2、3、4「原審判決」及「上訴範圍」之「給付薪資數額
    」欄所示金額，應自105年10月15日起至清償日止按年息5%
    計付利息，亦屬有據，應予准許。甲○○等3人及啟新社福會
    就此與前揭本院命啟新社福會再為給付部分，均陳明願供擔
    保宣告准免假執行，經核均無不合，爰分別酌定相當擔保金
    額准許之。至乙○○於本院審理中，追加請求啟新社福會就附
    表一編1「原審判決」之「給付薪資數額」欄所示金額應自1
    05年7月25日起至清償日止按年息5%計付利息，及先位求為
    確認其與啟新社福會間僱傭關係存在，備位求為確認其與啟
    新社福會間委任關係存在部分，則非有據，均應予駁回，而
    其追加之訴既經駁回，假執行聲請應併予駁回之。
五、本件事證已臻明確，兩造其餘之攻擊或防禦方法及所用之證
    據，經本院斟酌後，認為均不足以影響本判決之結果，爰不
    逐一論列，附此敘明。
六、據上論結，甲○○等3人之上訴及追加之訴，均為有理由；乙○
    ○之上訴及追加之訴，均為無理由；啟新社福會之上訴，一
    部為有理由、一部為無理由。依民事訴訟法第450條、第449
    條第1項、第79條，判決如主文。
中　　華　　民　　國　 109　　年　　5 　　月　　 5　　日
                    勞動法庭
                        審判長法  官  周舒雁
                              法  官  沈佳宜
                              法  官  周群翔
正本係照原本作成。
如不服本判決，應於收受送達後20日內向本院提出上訴書狀，其
未表明上訴理由者，應於提出上訴後20日內向本院補提理由書狀
（均須按他造當事人之人數附繕本）上訴時應提出委任律師或具
有律師資格之人之委任狀；委任有律師資格者，另應附具律師資
格證書及釋明委任人與受任人有民事訴訟法第466 條之1第1項但
書或第2項（詳附註）所定關係之釋明文書影本。如委任律師提
起上訴者，應一併繳納上訴審裁判費。
中　　華　　民　　國　　109 　年　　5 　　月　　5 　　日

　　　　　　　　　　　　    　書記官  秦千瑜
附註：
民事訴訟法第466條之1（第1項、第2項）：
對於第二審判決上訴，上訴人應委任律師為訴訟代理人。但上訴
人或其法定代理人具有律師資格者，不在此限。
上訴人之配偶、三親等內之血親、二親等內之姻親，或上訴人為
法人、中央或地方機關時，其所屬專任人員具有律師資格並經法
院認為適當者，亦得為第三審訴訟代理人。

附表一
編號 姓名 類別 每月薪資 薪資期間 計算式 給付薪資數額 1  乙○○ 原審主張 5萬5000元 102年8月1日至105年6月30日（35月） 55000元/月×35月 192萬2500元   原審判決 4萬3900元 102年8月1日至104年7月9日（23月9日） 43900元×（23＋9/30)月 102萬2870元   上訴範圍 5萬5000元 104年7月10日至105年6月30日 0000000元-0000000元 90萬2130元 2  甲○○ 原審主張 3萬1500元 102年8月1日至105年6月30日（35月） 31500元/月×35月 110萬2500元   原審判決 3萬300元 102年8月1日至104年7月9日（23月9日） 30300元×（23＋9/30)月 70萬5990元   上訴範圍 3萬0300元 104年7月10日至105年6月30日（11月21日） 30300元/月×（11＋21/30)月 35萬4510元 3  丁○○ 原審主張 3萬1500元 102年8月1日至105年6月30日（35月） 31500元×35月 110萬2500元   原審判決 3萬300元 102年8月1日至104年7月9日（23月9日） 30300元×（23＋9/30)月 70萬5990元   上訴請求 3萬300元 104年7月10日至105年6月30日（11月21日） 30300元/月×（11＋21/30)月 35萬4510元 4  丙○○ 原審主張 3萬元 102年8月1日至105年6月30日（35月） 30000×元/月×35月 105萬元   原審判決 2萬8800元 102年8月1日至104年7月9日（23月9日） 28800元×（23＋9/30)月 67萬1040元   上訴範圍 2萬8800元 104年7月10日至105年6月30日（11月21日） 28800元/月×（11＋21/30)月 33萬6960元 


附表二
編號 姓名 類別 每月薪資 對應勞工退休金月提繳工資分級表提繳工資 提撥勞工退休金期間 計算式 應提撥金額 1  乙○○ 原審主張 5萬5000元 5萬5400元 98年11月1日至 105年6月30日 55400元/月×80月×6% 26萬5920元   原審判決 4萬3900元 4萬3900元 98年11月1日至 104年7月9日 43900元/月×（68＋9/30)月×6% 17萬9902元   上訴範圍 5萬5000元 5萬5400元 104年7月10日至 105年6月30日 265920元-179902元 8萬6018元 2  甲○○ 原審主張 3萬1500元 3萬1800元 98年11月1日至 105年6月30日 31800元/月×80月×6% 15萬2640元   原審判決 3萬0300元 3萬0300元 98年11月1日至 104年7月9日 30300元/月×（68＋9/30)月×6% 12萬4169元   上訴範圍 3萬0300元 3萬0300元 104年7月10日至 105年6月30日 30300元/月×（11＋21/30) 2萬1270元 3  丁○○ 原審主張 3萬1500元 3萬1800元 98年11月1日至 105年6月30日 31800元/月×80月×6% 15萬2640元   原審判決 3萬0300元 3萬0300元 98年11月1日至 104年7月9日 30300元/月×（68＋9/30)月×6% 12萬4169元   上訴範圍 3萬0300元 3萬0300元 104年7月10日至 105年6月30日 30300元/月×（11＋21/30)月×6% 2萬1270元 4  丙○○ 原審主張 3萬元 3萬0300元 98年11月1日至 105年6月30日 30300元/月×80月×6% 14萬5440元   原審判決 2萬8800元 2萬8800元 98年11月1日至 104年7月9日 28800元/月×（68＋9/30)月×6% 11萬8022元   上訴範圍 2萬8800元 2萬8800元 104年7月10日至 105年6月30日 28800元/月×（11＋21/30)月×6% 2萬217元